臺灣高等法院臺南分院刑事判決　　　　　　　　九十一年度上訴字第五五號　　Ｃ
　　　上　訴　人
　　　即　被　告　巳　○　○
　　　指定辯護人　本院公設辯護人　庚　○　○
右上訴人因懲治盜匪條例等案件，不服臺灣臺南地方法院九十年度訴字第七五號中
華民國九十年九月十七日第一審判決（起訴案號：臺灣臺南地方法院檢察署九十年度
偵字第五二九六號、第五三一０號、第五三一一號，併案案號：同署同年度偵字第一
四七四九號、臺灣屏東地方法院檢察署九十一年度偵字第二二號），提起上訴，本院
判決如左：
      主      文
原判決撤銷。
巳○○以犯竊盜罪為常業，累犯，處有期徒刑貳年陸月，應於刑之執行前，令入勞動
場所強制工作參年，扣案之鑰匙壹支沒收；又共同連續攜帶凶器，意圖為自己不法之
所有，以強暴、脅迫至使不能抗拒而取他人之物，累犯，處有期徒刑拾年，扣案之番
刀、西瓜刀各壹把均沒收。應執行有期徒刑拾壹年，應於刑之執行前，令入勞動場所
強制工作參年，扣案之鑰匙壹支、番刀、西瓜刀各壹把均沒收。
      事      實
一、巳○○係民國（下同）六十二年二月五日生，十八歲以上之人，自八十年至八十
    二年間，曾因麻醉藥品管理條例、槍砲彈藥刀械管制條例、藥事法、肅清煙毒條
    例等罪，經法院判處有期徒刑確定，最近一次因妨害兵役治罪條例罪，經法院判
    處有期徒刑四月確定，於八十九年七月二十五日執行完畢。其有犯罪之習慣，猶
    不知悛悔，復意圖為自己不法之所有，持其所有之鑰匙一支於附表一編號一至六
    所示之時間、地點，竊得戊○○等人所有之機車（其犯罪時間、地點、方法、被
    害人、失竊之被害物品等情形，均詳如附表一所示），並以之常業。巳○○於有
    偵查犯罪權之機關或人員知悉其犯竊盜罪前，向因強盜罪循線拘提之警員黃志成
    自首，並接受裁判。
二、巳○○或單獨與其女友劉美娟（業經原審判刑確定）基於意圖為自己不法之所有
    之概括犯意聯絡，由巳○○攜帶其所有客觀上足以對生命、身體構成威脅具有殺
    傷力凶器之番刀一把，或西瓜刀一把，於附表二編號一至二十二號所示之之時間
    、地點，施強暴或脅迫至使被害人乙○○等人不能抗拒而劫取渠等之物或使渠等
    交付（其行為人、犯罪時間、地點、方法、被害人、被害人物品（價值）均詳如
    附表二所示）。
三、案經台南縣警察局永康分局及歸仁分局報請臺灣台南地方法院檢察署檢察官偵查
    起訴暨臺灣高等法院檢察署分別移請臺灣台南地方法院檢察署及由臺灣屏東地方
    法院檢察署移送併案辦理。
      理      由
一、右揭事實，業據被告巳○○於原審及本院審理時坦承不諱（見原審卷第一二八頁
    、本院卷九十一年四月十日審判筆錄），核與被害人丑○○○、戊○○、壬○○
    、乙○○、癸○○、辰○○、辛○○、午○○、甲○○、卯○○○、己○○、鍾
    瑞寶、丁○○、吳淑鳳、子○○、李仁佑、郭秋宜、寅○○、鄭鳳嬌等人指訴之
    情節相符，並有贓物領據一紙及巳○○所有客觀上足以對人生命、身體構成威脅
    具有殺傷力之凶器番刀、西瓜刀各一把、及竊盜所用之機車鑰匙一支扣案可稽，
    被告巳○○之犯行洵堪認定。
二、雖原審同案被告劉美娟否認有為附表二所示共犯之犯罪行為，陳稱：伊事前並不
    知悉巳○○要強取財物，巳○○雖有將刀交予伊，要伊看好丙○○、丑○○○，
    但其並無要強取財物之意云云，而被告巳○○亦附和其說，供稱：劉美娟雖亦同
    往，但其未參與強取財物之行為云云。惟查於警訊時，其中被害人丙○○指稱：
    「於九十年四月十八日下午二時許，有一男（經指認為羅男安）、一女（經當面
    指認為劉美娟）進入我所經營陽光經濟牛排館吃冰，約過一、二十分鐘，巳○○
    跟我說多少錢，我回答共四十元後，巳○○隨即從他隨身所帶的背包內抽出一
    把像是番刀的刀子，持刀押住我往店後面廁所內，起先巳○○說要向我收取我老
    公的賭帳，我回答我老公不可能賭博後，巳○○就叫在前面把風的劉美娟入我店
    內的廁所內，換由劉美娟持刀子押住我，巳○○則至前面的櫃搜刮我收銀機內
    的財物，共損失二千餘元，在強盜的過程，巳○○在廁所內用膠帶貼住我的嘴巴
    ，並用膠帶絪綁我的雙手，巳○○、劉美娟二人搶得財物後，二人就共乘一輛機
    車離去。」等語（參閱警訊卷二第八頁背面、第九頁正面）。另被害人丑○○○
    則指稱：「‧‧‧該男子（巳○○）‧‧‧當最後一次進來後，坐一會兒便拿出
    刀子抵住我腰間，將我押到廚房，就搜身，在我身上搜不到錢，該女子在一旁附
    和男子說叫我將錢拿出來，我便對他們倆說我身上沒錢，如果你們要錢，到前面
    錢櫃內去拿，該男子便對女子說叫他去前面把風，當該女子到前面把風後，持刀
    男子便將我推進廁所內關起來‧‧‧」等語（參閱警訊卷二第四頁背面、第五頁
    九十年五月七日偵訊筆錄），於原審審理時，被害人丑○○○亦指稱：「‧‧‧
    劉美娟有跟我說叫我把錢拿給巳○○‧‧‧」等語（參閱原審卷第一二九頁、九
    十年九月三日審判筆錄）。被害人丑○○○、丙○○與被告劉美娟素昧平生，應
    無怨隙，均應無設詞誣陷原審同案被告劉美娟之理，而被告巳○○既係原審同案
    被告劉美娟之男友，且劉美娟亦已懷孕在身等情，業據其等供承明確，且有台灣
    台南看守所函文一份可參，巳○○基於男女情感及為胎兒利益著想，當不願原審
    同案被告劉美娟亦同被判刑，故附和其詞而為其脫罪，是被告巳○○於原審所供
    及劉美娟所辯，無非係事後迴護劉美娟及畏罪卸責之詞，均不足採。顯見被告確
    有或單獨或與劉美娟共同意圖為自己不法之所有，以強暴、脅迫之方式，至使如
    附表二被害人丑○○○等人不能抗拒而取被害人等之物，被告之犯行事證已臻明
    確，洵堪認定。
三、按行為後，法律有變更者，適用裁判時之法律，但裁判前之法律有利於行為人者
    ，適用最有利於行為人之法律。刑法第二條第一項定有明文。查強盜罪固為被告
    二人行為時有效施行之懲治盜匪條例所規範，但該條例業經總統於九十一年一月
    三十日公布廢止向後失效，並於同日公布修正刑法第三百二十八條第一項強盜罪
    之規定，提高其刑度，裁判時法律已有變更，應予比較適用。而在盜匪條例有效
    施行期間，舊刑法強盜罪之規定，既未適用，於盜匪條例廢止，刑法修正公佈施
    行後，比較刑之輕重時，自應比較適用新刑法與盜匪條例之規定。查新刑法第三
    百三十條第一項之規定：「犯強盜罪而有第三百二十一條第一項各款情形之一者
    ，處七年以上有期徒刑。」而依懲治盜匪條例第五條第一項第一款之規定 (普通
    盜匪罪)，意圖為自己或第三人不法所有，以強暴、脅迫、藥劑、催眠術或他法
    ，致使不能抗拒而取他人之物或使其交付者，處無期徒刑或七年以上有期徒刑。
    經比較結果，因新刑法之刑度較輕，於被告有利，自應適用新刑法處罰，而非比
    較新舊刑法之規定（舊刑法之規定並非中間時法，此為最高法院新進之見解）。
    自應依刑法第二條第一項前段之規定，適用新刑法之規定，合先敘明。
四、被告巳○○行竊當時並無職業，業據其於警訊時供述明確，其先後反覆所為如附
    表一編號一至六所示竊盜行為，行竊所得財物應係供其謀生之主要來源，應認其
    係以竊盜為常業，其此部分所為，係犯刑法第三百二十二條之常業竊盜罪。又被
    告所為附表二所示（編號十一除外）之強盜行為，係犯修正後刑法第三百三十條
    第一項之加重強盜既遂罪。又其所為附表二編號十一之行為，係犯修正後刑法第
    三百三十條第二項第一項之加重強盜未遂罪。又被告與劉美娟所為附表二編號二
    、九號所示之行為間，有犯意之聯絡及行為之分擔，均為共同正犯。先後多次加
    重強盜行為，時間均緊接，犯罪構成要件均相同，顯均係基於概括之犯意為之，
    均應依連續犯之規定以刑法第三百三十條第一項之加重強盜既遂一罪論處，並依
    法加重其刑。附表二編號十五之部分雖未據起訴，但因與起訴部分係裁判上之一
    罪，為起訴效力所及，且經檢察官將送併案，自應一併審理。又被告巳○○所犯
    上開竊盜及強盜罪間，犯意各別，行為不同，構成要件互異，應分論併罰。被告
    巳○○曾犯有如事實欄之前科罪行及經執行完畢，有本院被告全國前案紀錄表可
    參，其於有期徒刑執行完畢後，五年以內再犯有期徒刑以上之上開本件之罪，均
    為累犯，所犯常業竊盜應予加重其刑，另所犯連續加重強盜罪則應遞加重其刑。
    又關於竊盜罪部分，被告係於有偵查犯罪權限之機關或人員尚不知其犯罪之前而
    以其涉嫌強盜罪循線拘提時向警員黃志成自首，並接受裁判，此有警訊筆錄可按
    （見警訊卷一第一頁背面至第四頁正面）應依刑法第第六十二條前段之規定減輕
    其刑，此部分並先加後減。
五、原審以被告事證已臻明確，因予論罪科刑，固非無見，惟查（一）被告既早於有
    偵查犯罪權之機關或人員知悉其犯竊盜罪前，即供出竊盜犯行，並接受裁判，核
    符合自首之規定，自應依法減輕其刑，已如上述，原判決未予減輕已有可議；（
    二）又被告嗣又於本院坦承伊於附表二編號十五所示之時間、地點，持西瓜刀向
    被害人鄭鳳嬌強盜財物現金三千元，原判決未及審酌，容有未洽；（三）被告行
    為時有效施行之懲治盜匪條例，業經總統於九十一年一月三十日公布廢止向後失
    效，並於同日公布修正刑法第三百三十條加重強盜罪，且於被告有利，自應適用
    新刑法第三百三十條之規定處罰，已如上述，原判決亦未及比較適用，亦有未當
    。被告於本院指摘原判決未依自首減輕不當，為有理由，自應由本院將原判決撤
    銷改判。審酌被告巳○○犯罪之動機、目的、手段、所生危害、所得利益、品行
    智識程度、犯罪後之態度等一切情狀，量處如主文所示之刑，並定其應執行之刑
    。又被告係六十二年二月五日生，為十八歲以上之人，有其年籍資料可憑，又曾
    因麻醉藥品管理條例、槍砲彈藥刀械管制條例、藥事法、肅清煙毒條例及妨害兵
    役條例等罪，經法院判處有期徒刑確定，現又犯多次竊盜罪，足見其有犯罪之習
    慣，且以犯竊盜罪為常業，其不思改過遷善，品性不佳，僅藉刑之執行實不足以
    徹底根絕惡性，應依竊盜犯贓物犯保安處分條例第三條第一項第一款、第二款之
    規定，併予諭知應於刑之執行前令入勞動場所強制工作三年，以資懲儆。又扣案
    之鑰匙一支係被告所有供竊盜所用之物，而番刀、西瓜刀各一把均係供被告強盜
    所用之物，且均係被告所有，已據其供述在卷均應依法併予宣告沒收。
據上論斷，應依刑事訴訟法第三百六十九條第一項前段、第三百六十四條、第二百九
十九條第一項前段，刑法第二條第一項前段、第二十八條、第五十六條、第三百三十
條第一項、第三百二十二條、第四十七條、第六十二條前段、第五十一條第五款、第
三十八條第一項第二款，竊盜犯贓物犯保安處分條例第三條第一項第一款、第二款、
第四條、第五條第一項前段，判決如主文。
本案經檢察官洪泰文到庭執行職務。
中    華    民    國      九十一      年      四      月      二十四    日
                                  臺灣高等法院臺南分院刑事第三庭
                                      審判長法官  黃    崑    宗
                                            法官  葉    居    正
                                            法官  莊    俊    華
右正本證明與原本無異。
如不服本判決，應於判決送達後十日內向本院提出上訴狀，其未敘述理由者並應於提
出上訴狀後十日內向本院補提理由書（應附繕本)。
                                      法院書記官  廖    明    娟
中    華    民    國      九十一      年      四      月      二十九    日
附錄法條：
刑法第三百三十條：犯強盜罪而有第三百二十一條第一項各款情形之一者，處七年以
                  上有期徒刑。
                  前項之未遂犯罰之。
刑法第三百二十條：意圖為自己或第三人不法之所有，而竊取他人之動產者，為竊盜
  罪，處五年以下有期徒刑、拘役或五百元以下罰金。
                  意圖為自己或第三人不法之利益，而竊佔他人之不動產者，依前
                  項之規定處斷。
                  前二項之未遂犯罰之。
刑法第三百二十二條：以犯竊盜罪為常業者，處一年以上七年以下有期徒刑。
